【裁判字號】    99,上訴,2893
【裁判日期】    990928
【裁判案由】    妨害自由等
【裁判全文】
臺灣高等法院刑事判決                99年度上訴字第2893號
上  訴  人  臺灣臺北地方法院檢察署檢察官
上  訴  人
即  被  告  乙○○
上列上訴人因被告妨害自由等案件，不服台灣臺北地方法院99年
度訴字第757號，中華民國99年7月19日第一審判決（起訴案號：
台灣臺北地方法院檢察署99年度偵字第7297號），提起上訴，本
院判決如下：
    主  文
上訴駁回。
乙○○緩刑年，緩刑期間付保護管束。
    事  實
一、乙○○與行為時14歲以上未滿18歲之少年洪○○（民國79年
    生，年籍詳卷，另由原審法院少年法庭審理），為男女朋友
    。因甲○○追求乙○○，引起洪○○不滿，乃與乙○○及綽
    號「小龍」、「小寶」之不詳姓名年籍成年男子，基於共同
    之犯意，推由乙○○於97年4月28日凌晨1時17分許，借用另
    名男友不知情之謝明訓0000000000號行動電話，撥打甲○○
    之行動電話，約甲○○至在臺北市○○區○○路22號之LAVA
    PUB見面，洪○○駕駛小客車，與「小龍」、「小寶」在外
    埋伏。當日凌晨2時50分許，乙○○與甲○○至該PUB外之便
    利商店購物時。洪○○、「小龍」、「小寶」持棒球棍毆打
    甲○○，並將甲○○強押上小客車，以外套蓋住甲○○之頭
    部，將甲○○載至不詳地點之民宅，以此強暴等非法方法，
    剝奪甲○○之行動自由。洪○○與「小龍」、「小寶」再接
    續毆打甲○○，致使甲○○受有右手尺骨骨折及豆狀骨骨折
    、左手橈尺骨骨折合併橈尺關節脫位、左膝臏骨骨折、右足
    腓骨遠端骨折、頭部挫傷及頭部、臉部開放性傷口之傷害。
    其後乙○○亦至甲○○遭限制行動自由之處所與洪○○會合
    。甲○○被毆傷重，乙○○、洪○○、「小龍」、「小寶」
    將甲○○放置在小客車後車廂，駕駛至臺北縣三重市重陽橋
    下，將甲○○棄置後逃逸。甲○○經路人送醫救治，並報警
    因而查獲上情。
二、案經被害人甲○○，訴由臺北市政府警察局信義分局報請臺
    灣臺北地方法院檢察署檢察官偵查起訴。
    理  由
一、程序事項：
    按被告所犯之罪，並非死刑、無期徒刑、最輕本刑三年以上
    有期徒刑之罪或高等法院管轄第一審案件之罪，於審判程序
    進行中，先就被訴事實為有罪之陳述，經審判長告知被告簡
    式審判程序之旨，並聽取當事人之意見後，裁定進行簡式審
    判程序。依刑事訴訟法第273條之2嚴格證據調查之排除原則
    ，本判決所採用之證據，不受同法第159條第1項、第161條
    之2、第161條之3、第163條之1及第164條至第170條規定之
    限制，均有證據能力。
二、犯罪事實之認定：
    上揭犯罪事實，業據被告乙○○於警詢、檢察官偵訊、原審
    及本院審理時均坦承不諱。核與證人即被害人甲○○、證人
    即少年共犯洪○○於警詢、偵訊時證述之情節相符。而證人
    謝明訓亦證稱確有申請0000000000號行動電話，交由被告使
    用，並有行動電話通聯紀錄在卷可證。又被害人甲○○與被
    告當時自便利商店步出之際，洪○○與「小龍」、「小寶」
    持棒球棍毆打甲○○，並將甲○○強押上小客車之事實，亦
    有LAVA PUB附近之監視錄影器翻拍之照片附卷可佐。另被害
    人甲○○受有前述傷勢，亦有馬偕紀念醫院出具之診斷證明
    書在卷可證。被告之自白核與事實相符，其事證明確，犯行
    堪予認定，應予依法論科。
三、法律之適用：
    核被告所為，係犯刑法第277條第1項之傷害罪及第302條第1
    項之以強暴方法剝奪他人行動自由罪。被告與14歲以上未滿
    18歲之少年洪○○及綽號「小龍」、「小寶」不詳姓名年籍
    之成年男子等人就上開所犯，有犯意聯絡及行為分擔，皆為
    共同正犯。又按犯罪行為，在自然意義上並非完全一致，如
    二者仍有部分合致，且犯罪目的單一，依一般社會通念，認
    評價為一罪，方符合於刑法公平原則，如予數罪併罰，反有
    過度處罰之疑，與人民法律感情亦未契合。是於牽連犯廢除
    後，適度擴張一行為概念，認此情形為一行為觸犯數罪名之
    想像競合犯，方屬適當（最高法院97年台上字第1880號判決
    意旨參照）。被告等對甲○○犯行之行為有二，一為以強暴
    方法剝奪行動自由，一為傷害方法，所為之傷害行為即為強
    暴之行為，故傷害與強暴方法剝奪行動自由，部分犯罪行為
    相合致，且目的單一、依一般社會之評價論以一罪較符合刑
    罰公平原則，故被告等所為，應依想像競合犯之規定，論以
    較重之強暴方法剝奪人行動自由罪。被告與行為時14歲以上
    未滿18歲之少年洪○○共同實施犯罪，應依兒童及少年福利
    法第70條第1項前段規定，加重其刑。
四、上訴駁回及緩刑之理由：
    原審基此認定，援引兒童及少年福利法第70條第1項前段，
    刑法第28條、第277條第1項、第302條第1項、第55條、第41
    條第1項前段，刑法施行法第1條之1等規定，審酌：被告國
    中畢業之學歷，從事服務業素無前科，生活狀況尚稱良好，
    因男友之慫恿，參與犯罪之情節，及被害人所受之傷勢，於
    警詢、偵訊及法院審理時均能坦承犯行，尚未能和解等一切
    情狀，量處有期徒刑4月，如易科罰金，以新台幣（下同）1
    千元折算1日，其認事用法均無不合。公訴人依告訴人之聲
    請上訴意旨以：被告涉犯妨害自由及傷害罪，其犯意各別，
    行為有異，應屬分論併罰之二罪，原審認屬想像競合犯之一
    行為的階段行為，顯有違誤。告訴人遭被告及其他共犯以極
    兇殘之方式傷害後，右手臂至今尚未能痊癒，恐有癱瘓之虞
    ，且被告與告訴人仍未達成和解，原審判處被告4個月之刑
    度，顯然過輕等語。惟查，被告所為應屬想像競合犯，並無
    不合。另被告傷勢未達於癱瘓之程度，已據被害人於本院陳
    明在卷（見本院卷第31頁背面）。且被告上訴本院後已與被
    害人和解，有筆錄在卷可按。上訴所指理由已不存在。至被
    告上訴意旨，認原判決量刑過重，就原審適法範圍裁量權之
    行使為爭執，原審量刑復無違反比例原則，檢察官及被告之
    上訴均無理由，胥應予以駁回。又念被告前無不良素行，未
    曾受有期徒刑以上刑之宣告，有本院前案紀錄表在卷可按。
    輔成年不久，因被害人追求，男友妒火中燒，隨同犯罪，並
    非主媒，上訴本院後，已與被害人為民事和解，由被告賠償
    10萬元，少年共犯洪○○賠償110萬元，被告部分已履行完
    畢，有筆錄及上海銀行匯出匯款申請書在卷可查，被害人謝
    議聰亦表示不再追究被告，請求給予緩刑（見本院卷第14頁
    至第16頁、第31頁背面）。被告經此教訓，當知所警惕，而
    無再犯之虞，本院因而認其刑之宣告以暫不執行為適當，乃
    同時宣示緩刑三年，於緩刑期間，付保護管束，促其徹底悔
    改，知所警惕，遠離損友，以勵自新。
五、據上論斷，應依刑事訴訟法第368條、刑法第74條第1項第1
    款、第93條第1項，判決如主文。
本案經檢察官王壬貴到庭執行職務。
中    華    民    國    99    年    9     月    28    日
                  刑事第七庭審判長法  官  趙功恆
                                  法  官  游紅桃
                                  法  官  楊智勝
以上正本證明與原本無異。
如不服本判決，應於收受送達後10日內向本院提出上訴書狀，其
未敘述上訴之理由者並得於提起上訴後10日內向本院補提理由書
（均須按他造當事人之人數附繕本）「切勿逕送上級法院」。
                                  書記官  潘文賢
中    華    民    國    99    年    9     月    28    日
附錄本案論罪科刑法條全文：
刑法第277條第1項
傷害人之身體或健康者，處3年以下有期徒刑、拘役或1千元以下
罰金。
刑法第302條第1項
私行拘禁或以其他非法方法，剝奪人之行動自由者，處5年以下
有期徒刑、拘役或300元以下罰金。

司法院資訊處製作；財團法人民間司法改革基金會備份。
